【裁判字號】    97,財管,43
【裁判日期】    971103
【裁判案由】    指定遺產管理人
【裁判全文】
臺灣雲林地方法院民事裁定              97年度財管字第43號
聲  請  人  臺灣土地銀行股份有限公司
代  表  人  丙○○
非訟代理人  乙○○
            謝明華
關  係  人  曾智群律師
            財政部國有財產局中區辦事處雲林分處
上列聲請人聲請對被繼承人甲○○選任遺產管理人事件，本院裁
定如下：
    主      文
選任曾智群為被繼承人甲○○（原名：許友見，男、民國48年5
月6 日出生，國民身分證統一編號：Ｚ000000000號，最後住所：
雲林縣麥寮鄉三盛村10鄰三盛85之20號，於民國96年1 月14日死
亡）之遺產管理人。
准對被繼承人甲○○之繼承人為承認繼承之公示催告。
被繼承人甲○○之繼承人，應自前項公示催告最後登載新聞紙之
日起，六個月內承認繼承，上述期限屆滿，無繼承人承認繼承時
，被繼承人甲○○之遺產，於清償債權，並交付遺贈物後，如有
賸餘即歸屬國庫。
聲請程序費用新臺幣壹仟元由被繼承人甲○○之遺產負擔。
    理      由
一、本件聲請意旨略以：被繼承人甲○○（原名：許友見，男、
    民國48年5 月6 日出生，國民身分證統一編號：Ｚ000000000
    號，最後住所：雲林縣麥寮鄉三盛村10鄰三盛85之20號）前
    向聲請人借款未依約清償，惟被繼承人甲○○於民國96年1
    月14日死亡，其法定繼承人均依法具狀聲明拋棄繼承，是否
    仍有應繼承之人不明，而其親屬會議並未於1 個月內選定遺
    產管理人，致聲請人對上開遺產無法行使權利，爰依民法第
    1176條第6 項、第1177條、第1178條第2 項及非訟事件法第
    78條、第79條之規定，聲請鈞院選任關係人曾智群律師為被
    繼承人甲○○之遺產管理人等語。
二、按繼承開始時，繼承人之有無不明，而無親屬會議或親屬會
    議未於1 個月內選定遺產管理人者，利害關係人得聲請法院
    選任遺產管理人，並由法院依公示催告程序，定6 個月以上
    之期限，公告繼承人，命其於期限內承認繼承，民法第1177
    條、第1178條第1 項、第2 項規定甚明。又先順序繼承人均
    拋棄其繼承權時，由次順序之繼承人繼承。其次順序繼承人
    有無不明或第四順序之繼承人均拋棄其繼承權者，準用關於
    無人承認繼承之規定，民法第1176條第6 項亦有明文規定。
三、經查，聲請人主張之上開事實，已據其提出戶籍謄本、繼承
    系統表、本院96年繼字第85號拋棄繼承事件准予備查函、本
    院92年執字第2556號強制執行事件債權憑證等件為證，並經
    本院依職權調閱前揭事件卷證查明無誤，自堪信為真實。堪
    信被繼承人甲○○之遺產，確屬無人承認繼承之狀態。本件
    並無經親屬會議選定遺產管理人之資料，及聲請人為利害關
    係人，足認聲請人所為之聲請與前揭規定並無不合。
四、指定關係人曾智群為管理人：
（一）被繼承人甲○○之法定繼承人既已拋棄繼承，經通知亦拒
      不到庭，應無再擔任遺產管理人之主觀意願，若強令其擔
      任管理人，難免因其無意管理而影響管理事務之進行，與
      遺產管理之本意即不相符，彼等既無意願擔任被繼承人之
      遺產管理人，衡情即難期待無意願之人會善盡遺產管理人
      之注意義務，亦難期待其等能圓滿達成遺產管理工作。
（二）關係人曾智群具有律師資格，對於遺產管理之法律程序較
      一般民眾熟悉，且有專業能力足以勝任管理職務，又其經
      聲請人徵詢意見，業已表明同意擔任被繼承人之遺產管理
      人，有關係人曾智群出具之同意書1 份在卷可憑。
（三）本件前曾徵詢利害關係人財政部國有財產局中區辦事處雲
      林分處之意見，其代理人到庭亦認為如果能由專業律師來
      管理遺產，利害關係人亦樂其成等語。
（四）承上，爰選任關係人曾智群為被繼承人甲○○之遺產管理
      人，由其本於專業及公正之地位，督導遺產之管理，期盡
      發揮專業功能，促進社會公益，並維護當事人之正當權益
      。
五、【聲請人應於收受本裁定之日起拾日內將本裁定登載公報、
    新聞紙或其他相類之傳播工具壹日，並將登載證據檢送本院
    。】
六、依非訟事件法第21條第1項前段、民法第1150條前段，裁定
    如主文。
中    華    民    國    97    年    11    月    3     日
                  家事法庭    法  官    黃玉清
以上正本係照原本作成。
如對本裁定抗告須於裁定送達後10日內向本院提出抗告狀，並應
繳納抗告費新臺幣1,000元。
中    華    民    國    97    年    11    月    4     日
                              書記官    鄭國銘


司法院資訊處製作；財團法人民間司法改革基金會備份。
